【裁判字號】    90,訴,678
【裁判日期】    900413
【裁判案由】    毒品危害防制條例
【裁判全文】
臺灣臺中地方法院刑事判決                            九十年度訴字第六七八號
    公  訴  人  台灣台中地方法院檢察署檢察官
    被      告  甲○○
右列被告因違反毒品危害防制條例事件，茲經檢察官提起公訴（九十年度毒偵字第八
二三號），本院判決如左：
    主  文
甲○○施用第一級毒品，累犯，處有期徒刑柒月。扣案海洛因粉末壹小包（淨重零點
零肆公克）沒收銷燬；又連續施用第二級毒品，累犯，處有期徒刑柒月。扣案玻璃吸
食器壹支沒收之。應執行有期徒刑壹年，扣案海洛因粉末壹小包（淨重零點零肆公克
）沒收銷燬，玻璃吸食器壹支沒收之。
    事  實
一、甲○○（曾於民國八十五年三月間及八十六年九月間，均因違反麻醉藥品管理條
    例案件，經本院各判處有期徒刑四月、五月，分別於八十五年四月十日、八十六
    年十一月十八日易科罰金執行完畢）前曾先後二次因施用毒品案件，經本院裁定
    送觀察、勒戒後，認無繼續施用毒品之傾向，由台灣台中地方法院檢察署檢察官
    於八十七年八月十七日以八十七年度偵字第一六三三０號、八十九年二月十六日
    以八十八年度毒偵字第二六一九號分別處分不起訴。惟甲○○自前觀察、勒戒完
    畢出所後，復另行起意，再度基於施用第二級毒品安非他命之概括犯意，自八十
    九年三月間某日起，至九十年二月二日下午十九時許止，先後多次在其台中縣清
    水鎮住處等地，以將甲基安非他命置於玻璃吸食器內，下面用火燒烤，吸其所產
    生之煙氣方式，非法吸食甲基安非他命多次，然尚未成癮；復基於施用第一級毒
    品海洛因之犯意，於九十年二月三日晚上十時許，在其前揭住處，以將海洛因粉
    末摻入香煙內點燃後再予施用之方式，施用毒品海洛因一次。嗣於九十年二月四
    日十八時許經警在其上開住處查獲，並扣得甲○○所有且供其施用之第一級毒品
    海洛因粉末一小包（淨重０．０四公克、包裝重０．二一公克）及其施用甲基安
    非他命所用之玻璃吸食器一支。
二、案經內政部警政署台中港務警察所移送台灣台中地方法院檢察署檢察官偵查起訴
    。
    理  由
一、右揭犯罪事實，業據被告甲○○於本院審理時坦承不諱（見本院九十年三月三十
    日審判筆錄），且被告經警查獲時所採取之尿液，經送請台中縣衛生局檢驗，亦
    驗出有甲基安非他命及嗎啡陽性反應，此有該衛生局九十年二月十四日第一一二
    八七號檢驗尿水報告書、尿液採證真實姓名對照表影本各一紙在卷可佐（見偵
    查卷宗第四一、四二頁），此外復有被告所有之海洛因粉末一小包（見偵查卷
    宗第五十頁）及玻璃吸食器一支扣案可資佐證。按查海洛因施用入人體後，水解
    還原成嗎啡，再循嗎啡之代謝方式排出體外，此已據行政院衛生署藥物食品檢驗
    局曾以（73）藥檢壹字第三Ｏ二二一號函說明綦詳。而徵之煙毒固指鴉片、嗎啡
    、海洛因而言，但以現今煙毒犯施用之毒品類皆為海洛因，足證被告自白與事實
    相符。再被告前經先後二次依本院裁定送觀察、勒戒，嗣經觀察、勒戒後認無繼
    續施用毒品之傾向，由臺灣台中地方法院檢察署於於八十七年八月十七日以八十
    七年度偵字第一六三三０號、八十九年二月十六日以八十八年度毒偵字第二六一
    九號分別處分不起訴，有上開不起訴處分書在卷足憑。綜上，事證明確，其犯行
    洵堪認定，應依法論科罪證明確，被告犯行堪以認定。
二、查海洛因、安非他命屬中樞神經興奮劑，具有輕微之成癮性，服用後會產生依賴
    性、耐藥性，並引起不安、頭昏、顫抖、亢進性反應、失眠、焦慮、譫妄、慢性
    中毒、精神障礙、類似精神分裂症之錯覺、幻覺、妄想及伴有行動與性格異常等
    副作用，其劑量增大時，甚或會導致死亡；而其慣用者，由於精神錯亂，更具有
    暴力攻擊及反社會行為等傾向，情況極為嚴重，尤以戒解不易，其毒害不在煙毒
    之下。乃經立法院於八十六年十月三十日三讀通過毒品危害防制條例，將其列為
    第二級毒品，且「肅清煙毒條例」業於八十七年五月二十日由總統以華總（一）
    義字第八七０００九九八六０號令將其名稱修正為「毒品危害防制條例」，並修
    正全文，而於同年月二十二日生效。按海洛因、甲基安非他命係該條例第二條第
    一、二款所稱之第一、二級毒品。查被告施用海洛因、甲基安非他命之行為，核
    其所為係犯毒品危害防制條例第十條第一、二項施用毒品罪。又被告非法施用甲
    基安非他命行為，時間緊接，反覆為之，所犯又係同一罪名之罪，顯係基於概括
    之犯意，應依連續犯一罪，並加重其刑。再被告持有海洛因及甲基安非他命後，
    進而施用，其持有之低度行為應被施用高度行為所吸收，不另論其持有第一、二
    級毒品罪。至其所犯上開施用第一、二級毒品罪間，犯意各別，罪質互異，客觀
    上亦無何牽連關係，應分論併罰。又查被告前曾於八十五年三月間及八十六年九
    月間，均因違反麻醉藥品管理條例案件，經本院各判處有期徒刑四月、五月，分
    別於八十五年四月十日、八十六年十一月十八日易科罰金執行完畢之事實，業經
    被告供明在卷，並有本院被告全國前案紀錄表及臺灣台中地方法院檢察署刑案資
    料紀錄表各一紙在卷可稽，其於五年之內，再犯本案之罪，係屬累犯，應依刑法
    第四十七條之規定（遞）加重其刑。爰審酌被告因吸用毒品觸法，經警查獲後仍
    不斷然戒絕，而隨即再犯，且經送觀察、勒戒後，仍有繼續施用毒品傾向，而不
    知悔改，且無視於毒品對於自身健康之戕害及國家對於杜絕毒品犯罪之禁令，惡
    性非輕，與其犯罪之動機、目的、手段、吸食海洛因及甲基安非他命時間、所生
    危害係屬藥物自殘，尚未嚴重破壞社會秩序、侵害他人權益，與斟酌被告犯後坦
    承悔過之表現，本於煙毒犯罪人亦為「病人」考量，其施以長時間戒治處遇，與
    煙毒犯罪科以刑罰之「特別預防」機制，尚無不同，量刑不宜過重等一切情狀，
    各量處如主文所示之刑，並定其應執行之刑。
三、末查，扣案海洛因粉末一小包（淨重０．０四公克、包裝重０．二一公克）係被
    告所有，業據被告陳明在卷，且屬毒品危害防制條例第二條第一款所稱之第一級
    毒品，爰依同條例第十八條第一項前段規定沒收銷燬之。另扣案玻璃吸食器一支
    ，係被告所有且供其非法施用甲基安非他命之物，並據被告供明在卷，爰依刑法
    第三十八條第一項第二款規定，併宣告沒收。另除上開扣案物外，其餘如注射針
    筒、塑膠摻管各一支之扣案物，被告供承係另案被告李玉華所有，被告即否認為
    其所有，又非違禁物，此外復無其它積極證據足以證明係屬被告所有，或供其與
    李玉華共犯前揭罪所用之物，應由檢察官另案聲請沒收，附此敘明。
據上論斷，應依刑事訴訟法第二百九十九條第一項前段，毒品危害防制條例第十條第
一項、第二項、第二十條第三項、第十八條第一項前段，刑法第十一條前段、第四十
七條、第五十六條、第三十八條第一項第二款、第五十一條第五款，判決如主文。
本案經檢察官黃俊鳴到庭執行職務
中      華      民      國    九十      年      四      月     十三     日
                                      臺灣臺中地方法院刑事第六庭
                                          法  官  楊  熾  光
右正本證明與原本無異。
如不服本判決，應於送達後十日內向本院提出上訴狀（須附繕本），上訴於台灣高等
法院台中分院。
                                          書記官
中      華      民      國    九十      年      四      月     十三     日
附錄本案所犯法條全文
毒品危害防制條例第十條第一項、第二項：
施用第一級毒品者，處六月以上五年以下有期徒刑。
施用第二級毒品者，處三年以下有期徒刑。


司法院資訊處製作；財團法人民間司法改革基金會備份。
